臺灣高雄地方法院刑事判決　　　　　　　　　　　　　九十三年度訴字第二三號
　　公　訴　人　臺灣高雄地方法院檢察署檢察官
　　被　　　告　乙○○
右列被告因偽造文書等案件，經檢察官提起公訴（民國九十二年度偵字第四三六號）
，被告於本院準備程序進行中，就被訴事實為有罪之陳述，經本院告知簡式審判程序
意旨，並聽取公訴人及被告之意見後，本院合議庭裁定依簡式審判程序審理，本院判
決如左：
      主  文
乙○○行使偽造私文書，足以生損害於他人，處有期徒刑陸月，如易科罰金，以參佰
元折算壹日。
偽造之汽（機）車過戶登記書（原車主為丙○○、新車主為乙○○、申辦日期為民國
玖拾壹年捌月貳拾捌日）壹式貳份共貳張均沒收。
      事  實
一、乙○○與丙○○係同居十年之男女朋友，並同住於高雄市○○○街一○二號十三
    樓之住處，詎乙○○竟意圖為自己不法所有之竊盜及詐欺犯意及行使偽造私文書
    、使公務員登載不實之犯意，而於民國九十一年八月二十八日早上某時，於上開
    住處，乘丙○○不注意之際，竊取丙○○所有之身分證、印章及其所有牌照號碼
    為Ｅ八－八六一七號自小客車之原始車籍資料（包括完稅證明書、電子統一發票
    ）、行車執照與保險卡等物後，旋即交由不知情之友人劉聖澤，表示業經汽車所
    有權人丙○○之同意，委請劉聖澤至高雄市監理處南區分處將上開車輛辦理過戶
    登記於乙○○名下之手續，劉聖澤不疑有他，即在汽（機）車過戶登記書（一式
    二份）原車主名稱欄上接續蓋用丙○○之印章、簽立丙○○之署押而偽造該過戶
    登記私文書，並持向高雄市監理處南區分處申辦汽車過戶登記而行使之，代表丙
    ○○願將系爭汽車過戶登記予乙○○之意，使該管公務員不知有偽，而予審查後
    將機車移轉登記事宜鍵入電腦車籍資料系統並製發新車主（乙○○）名義之行車
    執照，且將舊行車執照及相關原始車籍資料收回，而足以生損害於公路監理機關
    對於車籍管理之正確性及丙○○之權益，乙○○並將上開所竊得之身分證、印章
    等物放回原處，以免丙○○心生懷疑；嗣乙○○即於翌日（二十九日）十三時許
    ，在上開住處大樓門口前，向丙○○謊稱欲借用上開車輛至屏東購買飼料，用畢
    即還，致丙○○陷於錯誤，而允諾出借，詎乙○○取得該車輛後，旋於同日十四
    許，將該車以新台幣（下同）一百三十三萬八千元之價格售予設於高雄市○○○
    路四四七號、由陳秀桃所開立且不知情之「勝億汽車公司」，並登記為陳秀桃配
    偶之母黃周仙花之名義，迄同年月三十日丙○○欲向乙○○取回該車，乙○○無
    法歸還始告知上情，丙○○至此始知受騙。
二、案經丙○○訴由高雄市政府警察局新興分局報請臺灣高雄地方法院檢察署檢察官
    偵查起訴。
    理  由
壹、程序部分：本件被告所犯為死刑、無期徒刑或最輕本刑為三年以上有期徒刑以外
    之罪，其於準備程序中就被訴事實為有罪之陳述，經法官告知簡式審判程序之旨
    ，並聽取公訴人之意見後，依刑事訴訟法第二百七十三條之一第一項規定，裁定
    由受命法官獨任進行簡式審判程序，合先敘明。
貳、實體部分：
一、訊據被告乙○○對於上揭犯罪事實均坦承不諱，核與告訴人丙○○所指訴亦大致
    相符，並經證人劉聖澤、陳秀桃於警、偵訊中證述綦詳（參偵卷第三十頁背面至
    三十一頁及警卷第十二頁至十四頁）；此外，復有系爭車輛登記為乙○○、黃周
    仙花之行車執照、汽（機）車過戶登記書、該車輛之原汽車新領牌照登記書、進
    口與貨物稅完（免）稅證明書、汽車買賣合約書等影本資料各一份在卷可稽，足
    認被告上開自白確與事實相符，洵堪採為論罪科刑之依據。從而，本件被告罪證
    明確，其犯行堪以認定。
二、按主管監理業務公務員利用電腦登錄汽車過戶登記及車籍資料，該電腦內電磁記
    錄藉由處理設備以文字顯現，足以為一定用意之證明，依刑法第二百二十條第二
    項規定，關於刑法各章之罪應以文書論。又按如無不法所有之意圖，取得他人之
    物為一時之用，或得謂之使用竊盜，而認與刑法上之竊盜罪有別，惟如已就物為
    攸關權義或處分之行為，縱事後物歸原主，得否謂僅屬使用竊盜而不構成竊盜罪
    ，即非無疑，最高法院八十六年度台上字第四九七六號判決意旨參照。故查，本
    件被告取得告訴人丙○○之身分證、印章等物後，雖於事後已歸還丙○○，然被
    告已經就該等資料為攸關系爭車輛所有權移轉處分行為；從而，被告取走印章、
    身分證等物之行為自難認其並無不法所有之意圖，而僅論以使用竊盜，仍應以刑
    法第三百二十條第一項之竊盜罪行相繩，合先敘明。是被告竊取丙○○之身分證
    、印章及系爭車輛之行車執照、原始車籍車籍資料、保險卡，且行使不實之汽（
    機）車過戶登記書，並使該管監理業務公務員將該不實事項鍵入電腦過戶登記系
    統，並向告訴人詐得該車所為，係犯刑法第三百二十條第一項竊盜罪、第二百十
    六條、第二百十條之行使偽造私文書、第二百十四條、第二百二十條第二項使公
    務員登載不實事項於公文書罪及第三百三十九條第一項詐欺取財罪。又被告利用
    不知情之劉聖澤在汽（機）車過戶登記書原車主名稱欄上簽立「丙○○」之署押
    、蓋用丙○○之印章等行為，皆係偽造私文書之部分行為，而其偽造後復持以行
    使，偽造私文書之低度行為為行使偽造私文書之高度行為所吸收，均不另論罪。
    又被告利用劉聖澤以一行為同時偽造二張相同之私文書（汽機車過戶登記書為一
    式二份），應係單純一罪。再被告所為上開竊盜罪、行使偽造私文書、使公務員
    登載不實罪及詐欺取財罪等四罪間，互有方法結果之牽連關係，屬牽連犯，應從
    較重之行使偽造私文書罪處斷。另被告利用不知情之劉聖澤為其代辦汽（機）車
    過戶登記，並由劉聖澤於汽（機）車過戶登記書上接續簽署丙○○之姓名及盜用
    印章部分，應為間接正犯。至被告嗣將其詐欺取得之該車輛轉賣予陳秀桃乃犯罪
    後處分贓物之行為，告訴人亦不得再向陳秀桃索回該車，是並無其他法益受有侵
    害，故被告就此應無另涉其他犯罪，附此敘明。爰審酌被告並無前科，有被告刑
    案查註資料紀錄表及臺灣高等法院被告全國前案紀錄表等各一份在卷可稽，品行
    應屬良好，於本院審理中並坦承全部犯行，惟其迄今仍未賠償告訴人之損失等一
    切情狀，量處如主文所示之刑，並諭知易科罰金之折算標準。
三、再系爭汽（機）車過戶登記書應為一式二份共二張，係被告供犯罪所用之物，雖
    未扣案僅有影本一張附卷存參，惟既不能證明該文件已滅失，仍應依刑法第三十
    八條第一項第二款之規定，為沒收之諭知。又汽（機）車過戶登記書既已宣告沒
    收，其上偽造之「丙○○」署押自無另依刑法第二百十九條之規定為宣告沒收之
    必要。至監理機關因被告行使偽造私文書而使公務員登載不實之行為，而核發新
    車主即登記名義人為被告之行車執照，惟該行車執照並非偽造，亦非被告供犯罪
    所用或供犯罪預備之物，且該行照之核發係監理機關另一行政處分行為，並不能
    認被告係犯罪所得之物，況該行照並已於被告將該車轉賣於陳秀桃而辦理過戶登
    記時，由監理機關收回，而非屬被告所有，本院自無從為沒收之諭知，附此敘明
    。
據上論斷，應依刑事訴訟法第二百七十三條之一第一項、第二百九十九條第一項前段
、第三百二十條第一項、第二百十六條、第二百十條、第二百十四條、第二百二十條
第二項、第三百三十九條第一項、第五十五條、第三十八條第一項第二款，罰金罰鍰
提高標準條例第一條前段、第二條，判決如主文。
本案經檢察官甲○○到庭執行職務。
中      華      民      國      九十三      年    三      月    十一    日
                                    臺灣高雄地方法院刑事第二庭
                                        法  官    林靜梅
右正本證明與原本無異。
如不服本判決，應於判決送達後十日內，向本院提出上訴狀。
                                        書記官    洪生輝
中    華    民    國      九十三      年      三      月      十七      日
附錄本案論罪科刑法條全文
中華民國刑法第三百二十條
意圖為自己或第三人不法之所有，而竊取他人之動產者，為竊盜罪，處五年以下有期
徒刑、拘役或五百元以下罰金。
意圖為自己或第三人不法之利益，而竊佔他人之不動產者，依前項之規定處斷。
前二項之未遂犯罰之。
中華民國刑法第二百一十條
偽造、變造私文書，足以生損害於公眾或他人者，處五年以下有期徒刑。
中華民國刑法第二百一十六條
行使第二百十條至第二百十五條之文書者，依偽造、變造文書或登載不實事項或使登
載不實事項之規定處斷。
中華民國刑法第二百二十條
在紙上或物品上之文字、符號、圖畫、照像，依習慣或特約，足以為表示其用意之證
明者，關於本章及本章以外各罪，以文書論。
錄音、錄影或電磁紀錄，藉機器或電腦之處理所顯示之聲音、影像或符號，足以為表
示其用意之證明者，亦同。
稱電磁紀錄，指以電子、磁性或其他無法以人之知覺直接認識之方式所製成之紀錄，
而供電腦處理之用者。
中華民國刑法第二百一十四條
明知為不實之事項，而使公務員登載於職務上所掌之公文書，足以生損害
於公眾或他人者，處三年以下有期徒刑、拘役或五百元以下罰金。
中華民國刑法第三百三十九條
意圖為自己或第三人不法之所有，以詐術使人將本人或第三人之物交付者，處五年以
下有期徒刑、拘役或科或併科一千元以下罰金。
以前項方法得財產上不法之利益或使第三人得之者，亦同。
前二項之未遂犯罰之。
